【裁判字號】    98,上易,2319
【裁判日期】    990226
【裁判案由】    妨害秩序等
【裁判全文】
臺灣高等法院刑事判決                98年度上易字第2319號
上  訴  人
即  被  告  甲○○
選任辯護人  藺超群律師
上列上訴人因妨害秩序等案件，不服臺灣臺北地方法院98年度易
字第1403號，中華民國98年8月7日第一審判決（起訴案號：臺灣
臺北地方法院檢察署98年度偵字第6747號），提起上訴，本院判
決如下：
    主  文
上訴駁回。
    事  實
一、甲○○於民國73年12月14日，將其原有之臺北市○○區○○
    街429巷2號4樓房屋之所有權及該棟頂樓之全部使用權讓與
    案外人林千郁。林千郁於頂樓搭蓋建物居住使用後，再於97
    年9月間，將上址房屋及頂樓建物全部讓與乙○○及莊紹娟
    夫婦。甲○○因要求乙○○、莊紹娟夫婦拆除前開頂樓建物
    未果，竟為拍攝頂樓建物之內部陳設，而基於僭行公務員職
    權及無故侵入住宅之犯意，乘乙○○、莊紹娟不在現場，而
    僅留修繕工人在場施工之際，於98年2月5日下午1時許，未
    經乙○○、莊紹娟夫婦之同意，冒充臺北市政府公務人員，
    無故侵入頂樓建築物內拍照，僭行公務員之職權。嗣經現場
    工人李政憲經由設計師輾轉通知乙○○，始報警循線查悉上
    情。
二、案經乙○○訴由臺北市政府警察局松山分局報告臺灣臺北地
    方法院檢察署檢察官偵查起訴。
    理  由
壹、程序部分：
（一）證人乙○○、李政憲之警詢筆錄，查此部分之陳述係被告
      以外之人於審判外之陳述，屬傳聞證據，且上訴人即被告
      之選任辯護人表示不同意作為證據，本院復查無刑事訴訟
      法第159條之1至第159條之5例外得作為證據之情形，故此
      部分證人於警詢時所為之陳述，均不得作為本案被告認定
      事實存否之證據。
（二）以下所引證據，經本院當庭提示，檢察官、被告及其等選
      任辯護人對於被告以外之人於審判外之言詞及書面陳述，
      均無意見，同意作為證據，本院審酌該等證據作成之情況
      ，認為適於為本件認定事實之依據，依刑事訴訟法第159
      條之5第1項規定，應具有證據能力，合先敘明。
貳、實體部分：
一、訊據被告甲○○固坦承於98年2月5日下午1時多曾上樓，但
    堅詞否認有何侵入住宅及僭行公務員職權罪等犯行，並辯稱
    : 我只有到5樓的樓梯間，沒有進入告訴人乙○○所使用之
    頂樓建築物內，也沒有跟在場的任何人說自己是臺北市政府
    公務人員，而照片也是在室外拍照云云。惟查:
（一）被告於73年12月14日將其原有之臺北市○○區○○街429
      巷2號4樓房屋之所有權及該棟頂樓之全部使用權讓與案外
      人林千郁。林千郁於頂樓搭蓋建物居住使用後，再於97年
      9月間，將上址房屋及頂樓建物讓與告訴人、莊紹娟夫婦
      等情，為被告所不爭執，並有告訴人所提出被告不爭執之
      案外人林千郁與被告二人於73年間所簽定之不動產買賣契
      約書在卷可稽（參偵卷第33至39頁）。
（二）被告於98年2月5日下午1點35分許，冒充臺北市政府公務
      人員進入告訴人所居住使用之上開房屋頂樓違建內拍照一
      節，業據證人李政憲於原審審理時結證稱:在98年2月5日1
      點多到3點之間，有人進入樓頂，我問對方你是誰，對方
      說他是市政府的人員，我沒有理他，就到外面繼續我的工
      作，差不多過了5分鐘，同一個人再度進來就開始照相，
      他進來兩次都有拍照。4樓頂由樓梯上來有一個門，進入
      門還有一個室內門，那個人是站在室內門裡面拍的。對方
      是差不多55至60歲有白髮的人等語在案，並有被告所提出
      之照片4張（參偵卷第30頁），及告訴人所提出之該棟房
      屋4樓至5樓之監視錄影光碟可證。該監視錄光碟經檢察官
      及本院當庭勘驗結果，被告確實於98年2月5日下午1時34
      分許至1時47分許，先後二次單獨一人上下5樓樓梯間，此
      有檢察官所提出之勘驗報告書及原審98年7月24日勘驗筆
      錄在卷可稽。質之被告亦當庭確認上開監視錄影光碟片中
      之男子確為其本人無誤，是雖證人李政憲所證述之年齡與
      被告之實際年齡略有差異，但其前開證述:該名有白髮之
      人，前後進入二次之證詞，則與光碟內容相一致。參以被
      告於98年3月31日偵訊時亦坦承於98年2月5日下午1時許進
      入告訴人之5樓房屋等語（參偵卷第27頁）。於98年4月30
      日偵查時對於檢察官所詢:「你當天進去頂樓2次?」、「
      你下午1點多進入頂樓加蓋房屋，只有你1個人? 」，分別
      答稱:「好像有。」「是，但在場有3個工人在裝潢，門是
      開的。」等語在案（參偵卷第56頁）。益認證人李政憲前
      開證詞，核與事實相符，而可採信。
（三）再本院於98年11月30日至現場履勘，履勘結果為：一、告
      訴人當場提出另案臺灣臺北地方法院98年度北簡字第
      19769 號民事案件中原告甲○○（即本案被告）之訴訟代
      理人寄送予告訴人照片有8張，其中圖（一）至圖（四）
      照片與98年度偵字第6747號卷第30頁圖（一）至圖（四）
      照片相同，另圖（五）至圖（八）與偵查卷第31頁之照片
      並不同，今日履勘以告訴人提出之圖（一）至圖（八）照
      片為主。二、圖（一）、（二）照片應從4樓往頂樓之樓
      梯拍攝；圖（三）、（四）應也可以在頂樓房屋門外拍攝
      到；圖（五）應是在鐵門之內，室內門之外如照片一之位
      置拍攝；圖（六）應是在進入房屋之內拍攝，位置如照片
      二所示；圖（七）應也是在房屋內拍攝；圖（八）應也是
      在屋內拍攝等語，此有本院98年11月30日勘驗筆錄及相關
      照片在卷可稽（見本院卷第35至第43頁），而上開圖（五
      ）至圖（八）拍攝之日期為分別為98年2月5日13時42分、
      13時54 分，亦與前開證人李政憲前開證詞相符，是被告
      否認曾自稱為臺北市政府公務員，以及否認曾進入屋內，
      均為事後卸責之詞，不足採信。
（四）證人即消防局人員陳嘉勳於接獲民眾檢舉之通報後，於98
      年2月5日上午11時30分許至現場勘查並拍照，且只於當日
      上午時前去一次，並沒有於下午再度前往等情，亦據證人
      陳嘉勳於原審審理時結證在案。核與原審向臺北市政府消
      防局所調得之報案紀錄表及工作紀錄簿所示證人陳嘉勳是
      在98年2 月5日上午11時30分許至上址，並無於同日下午
      出勤至上址之紀錄相符。參以，依上開監視錄影光碟紀錄
      ，當日下午在樓梯間反覆上下之人除被告外，並無其他人
      。是被告於98年2月5日下午係單獨一人進入告訴人之頂樓
      住宅，而非陪同消防人員陳嘉勳一同進入勘查已至明。被
      告於當日下午單獨進入告訴人所居住使用之上開頂樓住宅
      內，自非有正當理由。
（五）被告並非臺北市政府的公務員，為被告所不爭執，其自無
      權限未經同意任意進入他人之住宅，進行任何採證或調查
      之權限。告訴人所居住使用之上開頂樓住宅，雖非合法之
      建築物，但縱有違反相關規定，亦僅是主管機關得否依規
      定強制拆除，或經相關權利人依法進行訴訟，並取得勝訴
      判決確定後由法院進行強制拆除。任何人均不得在未經住
      宅使用權人之同意下擅行進入。但被告卻為拍攝告訴人所
      居住使用之頂樓違建內部陳設之照片，即冒充臺北市政府
      公務員之身分，未經告訴人或其配偶莊紹娟之同意擅行進
      入，僭行公務員採證、調查之職權而在屋內拍照。其侵入
      住宅及僭行公務員職權之犯行，事證明確，洵堪認定，應
      依法論科。
（六）至於被告之選任辯護人辯稱：該等頂樓於案發時，尚在修
      繕中，根本無法供人居住，應與所謂之「住宅」，尚非相
      當，被告應不成立刑法第306條第1項侵入住宅罪云云，然
      查認系爭房屋該處頂樓案發當時雖於修繕中，然平常並非
      處於閑置狀態，並非無人居住，只因暫時修繕，尚不能因
      此認定該處頂樓並非「住宅」，是辯護人上開所辯，尚不
      足採。另辯護人聲請傳喚證人歐芳吟及案發當日現場監工
      以證明告訴人所指遭人進入屋內拍照，應係陳嘉勳所為一
      事，然本件以如前述，已能證明確實是被告於當日下午1
      時許進入該處頂樓屋內拍照，是上開證人亦無傳訊之必要
      ，附此敘明。
二、核被告所為，係犯刑法第158條第1項之僭行公務員職權罪及
    同法第306條第1項之無故侵入住宅罪。被告以一行為同時侵
    害數法益，而犯前開二罪，為想像競合犯，應從一重之刑法
    第158條第1項之僭行公務員職權之一罪處斷。原審法院判決
    因認被告前揭犯行事證明確，適用前揭法條之規定，並審酌
    審酌被告為取得告訴人所居住使用之上開頂樓住宅內部陳設
    之證據，而為本件犯行之動機、目的、手段，被告進入之時
    間不長，其犯後矢口否認犯行，足認其尚無悔悟等一切情狀
    ，量處拘役五十日，並諭知易科罰金之折算標準。原審判決
    認事用法均無不合，量刑亦稱妥適。被告上訴意旨執前詞指
    摘原判決不當，為無理由，應予駁回。
據上論結，應依刑事訴訟法第368條，判決如主文。
本案經檢察官李金定到庭執行職務。
中    華    民    國    99    年    2     月    26    日
                  刑事第三庭審判長法  官   陳博志
                                  法  官   許文章
                                  法  官   陳德民
以上正本證明與原本無異。
不得上訴。
                                  書記官   高麗雯
中    華    民    國    99    年    3     月    1     日
附錄本案論罪科刑法條全文：
中華民國刑法第158條
（僭行公務員職權罪）
冒充公務員而行使其職權者，處3年以下有期徒刑、拘役或5百元
以下罰金。
冒充外國公務員而行使其職權者，亦同。
中華民國刑法第306條
（侵入住居罪）
無故侵入他人住宅、建築物或附連圍繞之土地或船艦者，處1 年
以下有期徒刑、拘役或3百元以下罰金。
無故隱匿其內，或受退去之要求而仍留滯者，亦同。

司法院資訊處製作；財團法人民間司法改革基金會備份。
